臺灣高等法院臺南分院刑事判決　　　　100年度上訴字第860號
上　訴　人
即　被　告　李威承
選任辯護人　劉志卿律師
上列上訴人即被告因偽證案件，不服臺灣雲林地方法院99年度訴
字第859 號中華民國100年7月15日第一審判決（起訴案號：臺灣
雲林地方法院檢察署99年度偵字第3024號），提起上訴，本院判
決如下：
    主    文
上訴駁回。
    事    實
一、黃毓文與李威承（綽號：鬍鬚、土虱）係朋友。於民國98年
    6月8日19時10分33秒許，黃毓文持用0000000000號行動電話
    撥打李威承所使用之門號0000000000號行動電話要購買第三
    級毒品愷他命，李威承之女友李淑玲（綽號：梅子）接聽電
    話，李淑玲告訴黃毓文李威承發燒中，在睡覺，黃毓文詢問
    李威承及李淑玲在何處，李淑玲表示等一下要去虎尾，黃毓
    文則表示等會兒電話聯繫要碰面之意（通話內容詳如附表編
    號1 所示）。隔約4分鐘，李淑玲於19時14分7秒許持李威承
    使用之門號0000000000號行動電話撥打黃毓文所持用之門號
    0000000000號行動電話，詢問黃毓文知否其2 人租處，並告
    知黃毓文向大樓管理員說要找他們即可上樓（通話內容詳如
    附表編號2 所示）。通話完畢後，黃毓文隨即依約前往雲林
    縣斗南鎮○○○街25號之O棟8樓（斗南鎮皇第大廈）李威承
    、李淑玲租處，由李淑玲開門請黃毓文進入屋內，並由李淑
    鈴將愷他命2 包（約10公克）交予黃毓文，黃毓文則當場交
    付將新臺幣（下同）4,000 元與李淑玲，完成販賣愷他命之
    交易（關於李淑玲與李威承共同販賣第三級毒品愷他命與黃
    毓文部分，業經本院99年度上訴字第733 號刑事判處有期徒
    刑二年六月確定）。
二、李威承均明知上情為真實，卻基於偽證之犯意，意圖為李淑
    玲卸責，而在台灣雲林地方法院（下稱雲林地院）98年度訴
    字第622號、第705號合併審理被告李淑玲等被訴違反毒品危
    害防制條例（李淑玲被訴與李威承共同販賣第三級毒品愷他
    命與黃毓文）案件於99年2月3日9時許審理期日，就98月6月
    8 日在李威承與李淑鈴上述租屋處內係由何人與黃毓文完成
    愷他命交易之與案情有重要關係之事項，於供前具結後虛偽
    證稱：「係伊將愷他命交付黃毓文並收取價金」（另黃毓文
    於同日審理供前具結後虛偽證述是由李威承交付愷他命予黃
    毓文並收取價金之偽證部分，業經原審判處有期徒刑六月確
    定）。
二、案經雲林地院函送台灣雲林地方法院檢察署偵辦起訴。
    理    由
壹、證據能力部分：
    按被告以外之人於審判外之言詞或書面陳述，除法律有規定
    者外，不得作為證據，刑事訴訟法第159條第1項固有明文。
    惟被告以外之人於審判外陳述，雖不符刑事訴訟法第159 條
    之1至之4規定，而經當事人於審判程序同意作為證據，法院
    審酌該言詞陳述或書面陳述作成時情況，認為適當者，亦得
    為證據；當事人、代理人或辯護人於法院調查證據時，知有
    同法第159條第1項不得為證據之情形，而未於言詞辯論終結
    前聲明異議者，視為有前項之同意，同法第159 條之5第1項
    、第2 項亦有明文。查本院所引被告以外之人於審判外之陳
    述之證據部分之證據能力，檢察官、被告及辯護人均不爭執
    ，復未於言詞辯論終結前聲明異議者，本院審酌該言詞陳述
    及書面陳述作成時之情況，核無違法取證或其他瑕疵，認為
    以之作為證據為適當，故認均有證據能力。
貳、實體部分：
一、訊據被告李威承對於98年6月8日有販賣愷他命予被告黃毓文
    ，是李淑玲持用其使用之0000000000號行動電話與被告黃毓
    文通話，黃毓文並有至其住處買取愷他命等情，固坦言不諱
    ，惟矢口否認有何偽證犯行，辯稱：從頭到尾我都講毒品是
    我拿給黃毓文的，是黃毓文來跟我買毒品，黃毓文打電話來
    時剛好是李淑玲接的，可是毒品實際上是我拿給黃毓文的，
    我不知道他為什麼要說毒品是跟李淑玲拿的云云（見本院卷
    第32頁反面）。辯護意旨略以：證人黃毓文在偵查中雖說是
    跟李淑玲交易，然於原審審理改稱跟被告交易，前後供述不
    符，黃毓文在偵查中會說跟李淑玲交易，是為了要幫被告脫
    罪，本案除證人黃毓文供述外，並無積極證據可證明與黃毓
    文進行毒品交易之人確為李淑玲云云（見本院卷第82頁反面
    ）云云。經查：
二、經查，被告李威承與李淑玲於98年6月8日共同販賣4000元第
    三級毒品愷他命予被告黃毓文乙節，業經本院以99年度上訴
    字第733 號就李淑玲部分判處有期徒刑二年六月在案，現上
    訴最高法院審理中。至被告李威承及原審同案被告黃毓文於
    原審法院98年度訴字第622號、第705號案件合併審理被告李
    淑玲違反毒品危害防制條例案件之審判程序中，就李淑玲有
    無販賣交付愷他命與黃毓文之待證事實為證人，經原審依法
    告知具結義務及偽證處罰，並朗讀結文後，先後個別證稱是
    李威承交付愷他命予黃毓文並收取金錢等語，有原審99年2
    月3日審判筆錄暨證人結文在卷可考（見99偵3024號卷第153
    頁至第169頁），合先敘明。
三、被告雖以前詞置辯。惟查：
  (一)【李淑玲知情愷他命交易】:
  1.黃毓文先於98年5月6日、5 月19日向被告李威承購買愷他命
    ，是以電話聯繫被告李威承後，由李威承駕駛車輛前往被告
    黃毓文位於雲林縣虎尾鎮○○里○○路228 號住處樓下完成
    交易，該2次交易價格皆為4,000元，有黃毓文、李威承另案
    之警詢、偵訊及審判筆錄在卷可憑，復有雲林地院98年度訴
    字第622號、第705號刑事判決及臺灣高等法院臺南分院以99
    年度上訴字第733號刑事判決存卷可參（見99年度偵字第302
    4號卷第91頁至第123頁反面、原審卷第85頁至第117頁）。
  2.又黃毓文於98年6月8日19時10分許為購買愷他命，再度以持
    用之0000000000號行動電話撥打被告李威承之承所使用之門
    號0000000000號行動電話，雙方對話內容如下：
  ┌─────────────────────────┐
  │李淑玲：喂！他在發燒，在睡覺ㄟ                    │
  │黃毓文：這麼會睡覺！                              │
  │李淑玲：他在發燒呀！                              │
  │黃毓文：喔。阿你們在哪裡？                        │
  │李淑玲：我們在這邊呀！                            │
  │黃毓文：斗南喔！                                  │
  │李淑玲：我們等一下會過去虎尾。                    │
  │黃毓文：是喔，差不多多久。                        │
  │李淑玲：不知道ㄟ。                                │
  │黃毓文：還是我們轉過去。                          │
  │李淑玲：可以呀。                                  │
  │黃毓文：好我到再打電話給妳。                      │
  └─────────────────────────┘
    由上可見，黃毓文欲依往例以電話向被告李威承購買愷他命
    ，因被告李威承斯時身體不適，由李淑玲代為接聽，而李淑
    玲向黃毓文表示被告李威承正因發燒而睡覺，黃毓文詢問李
    淑玲和被告李威承人在何處，李淑玲回覆人在斗南，但待會
    將前往虎尾，因為李淑玲不知道何時才會前往虎尾，黃毓文
    遂表示由自己前往斗南被告李威承、李淑玲租處碰面，屆時
    再電話聯繫。
  3.惟黃毓文尚未撥打電話，於同日19時14分，李淑玲即主動以
    上述門號手機聯繫黃毓文，雙方對話內容如下：
  ┌─────────────────────────┐
  │李淑玲：你知道我們住哪一間嘛！                    │
  │黃毓文：忘記了，太久沒去了。                      │
  │李淑玲：笑笑。太久沒去。等一下你直接上樓就好。    │
  │黃毓文：直接上去喔                                │
  │李淑玲：對呀！你跟管理員說直接找我們就可以了！    │
  │黃毓文：找阿承嗯。                                │
  │李淑玲：妳說80。                                  │
  │黃毓文：好啦。                                    │
  └─────────────────────────┘
    上述通話內容可明，李淑玲確認黃毓文知悉其和被告李威承
    之租處，並告知跟管理員說明要找被告李威承和李淑玲，以
    及房間在O棟8樓。以上事實，有通訊監察錄音譯文在卷可稽
    （詳細內容如附表所示），並為被告李威承坦承在案，復經
    原審共同被告及證人李淑玲坦認無訛。
  4.而黃毓文該次找被告李威承是欲購買愷他命等情，亦經被告
    李威承供承在卷，觀諸上開二通對話內容，第一通電話係李
    淑玲收到黃毓文欲前來住處之訊息，隨即表示將離開租處到
    虎尾，不知道何時回到斗南租處，黃毓文則表示可到被告李
    威承、李淑玲所欲到達之地點碰面，屆時黃毓文再以電話聯
    繫碰面之時地，第二通電話則是李淑玲主動撥打電話黃毓文
    知悉其和被告李威承人仍在斗南租處，確認黃毓文是否知悉
    斗南租處的房間位置，意指黃毓文可以現在前來被告李威承
    、李淑玲斗南租處，不用再等候電話另約時間地點碰面。何
    以李淑玲不依第一通電話對話內容所示，由黃毓文再行撥打
    電話商談碰面時地，卻在被告李威承發燒生病時，第一通電
    話結束後約4 分鐘之極短時間內，主動撥打電話要黃毓文現
    在可來租處，復告以進門方式，並於黃毓文到達後隨即在屋
    內完成愷他命交易？由此，可以推斷李淑玲之所以會在如此
    短暫的時間內改變心意，乃因李淑玲在接完第一通電話後，
    告知在床之被告李威承，黃毓文來電之事，被告李威承依過
    往交易模式，當知黃毓文欲找被告李威承購買愷他命，遂要
    李淑玲回撥給黃毓文表示現在可到斗南租處碰面之意，暫時
    不離開租處了，李淑玲並因此撥打電話給黃毓文，確認黃毓
    文不會走丟，必將前來。此參李淑玲於另案偵查中陳稱：當
    時李威承還在睡覺，李威承叫我接電話，我接電話跟李威承
    說黃毓文要來找他，李威承說好，就叫我打電話叫黃毓文直
    接上來就好等語（見98偵3071號卷(二)第138 頁），益徵其然
    。則是何事如此急迫，致使臥病在床之被告李威承在短時間
    內決定改變行程，等候被告黃毓文前來，李淑玲身為被告李
    威承之女友，其本身又施用毒品，信對毒品交易過程（含話
    語及情狀）均不陌生，當信在這過程中，李淑玲對黃毓文欲
    向被告李威承購買愷他命之事，應已知情。
  (二)【原審同案被告黃毓文於另案偵查中對愷他命交易細節記憶
    清晰】：
  1.被告李威承和黃毓文愷他命交易時間為98年6月8日，而黃毓
    文於彰化縣警察局接受警察詢問及檢察官偵訊時是98年6 月
    17日，此有卷附之黃毓文警詢筆錄及偵訊筆錄可按（見98偵
    3071號卷(一)第77頁至第81頁、第92頁至第96頁），是黃毓文
    在因事涉被告李威承販買愷他命接受調查時，距離交易日98
    年6月8日僅11天許，相當接近，黃毓文又自承愷他命來源只
    有被告李威承（見98偵3071號卷(一)第92頁），另由卷附之通
    訊監察譯文可知，在98年6月8日至6 月17日期間，均無黃毓
    文和被告李威承有他次愷他命之交易紀錄。從而，黃毓文在
    面對檢警調查被告李威承販買愷他命時，委難有時間久遠、
    或將與他人交易錯當作與被告李威承交易而生記憶混淆等情
    形。
  2.次以購毒之人雖不若販毒之人將罹重典，但仍可能因購毒時
    被檢警掌握，反因持有、施用毒品而衍生後續觀察勒戒或遭
    遇徒刑之處境，購買毒品時聯繫上極為快速，買賣雙方言簡
    意賅，且毒品價值不斐，可徵購買毒品乙事與日常生活中常
    見之瑣事（如吃飯餐點內容、上班例行公事）實難相以比擬
    ，故毒品交易比其他日常生活事件更形特別，在腦海中更為
    清楚記憶。況黃毓文與被告李威承為98年6月8日此次交易時
    ，被告李威承身體發燒有恙，接聽電話之人又非平常聯絡之
    被告李威承，是其女友李淑玲接聽，拿取愷他命過程是黃毓
    文兀自前往被告李威承住處，未如先前由被告李威承駕駛車
    輛到被告黃毓文住處樓下，端見此次交易過程迥異於黃毓文
    前二次交易經驗。據此，以98年6月8日該次愷他命交易上具
    有諸多特殊，併同在離交易完成之最近時間接受偵訊，足認
    黃毓文在警詢及偵訊時所為之陳述，相較其之後所接受之訊
    問程序，其於98年6 月17日當時答覆內容最能具體描述交易
    之細節與過程。從而，黃毓文辯稱該次偵訊時因時間歷經過
    久遠、記憶不清，為避重就輕之詞，委難採信。
  (三)【原審同案被告黃毓文於另案警詢及偵訊筆錄證述明確】
  1.觀諸被告黃毓文於98年6 月17日於警詢及檢察官偵訊時之筆
    錄（見98偵3071號卷(一)第77頁至第82頁、第92頁至第96頁）
    ，黃毓文先於當日11時33分接受警詢，而警察警詢筆錄製作
    之方式，是提示通訊監察錄音譯文予黃毓文並詢問各該筆譯
    文所示之交易情形。經警察提示98年6月8日19時10分33秒及
    19時14分7 秒之通訊監察譯文，黃毓文供稱「（問：本次通
    話內容含意為何）電話內容是我要向李威承購買愷他命。」
    此有彰化縣北斗分局調查筆錄存卷可參（見98偵3071號卷(一)
    第81頁）。
  2.黃毓文雖未在警詢時指出是李淑玲交付愷他命，然此應係在
    黃毓文認知中，其本是向被告李威承購買愷他命，縱使98年
    6月8日之通話是由李淑玲代為接聽應答，仍無礙愷他命交易
    對象是被告李威承之事實，且囿於警察未進一步詢問愷他命
    交易之細節，被告黃毓文在警詢時才未指出李淑玲交付愷他
    命及收取價金。此部分事實，亦經黃毓文於原審供認甚明（
    見原審卷第133 頁）。故黃毓文在警詢時只是對98年6月8日
    有和被告李威承為愷他命交易乙事先作一確認，警方並未要
    被告黃毓文對愷他命交易細節進一步答覆，當不能以上述調
    查筆錄之簡單詢問及記載，即推論黃毓文該案檢察官訊問時
    為不實之供證。
  3.黃毓文接續於同日13時30分接受檢察官訊問，檢察官提示98
    年6月8日19時10分33秒、19時14分7 秒之譯文內容，訊問黃
    毓文與被告李威承之交易情形，黃毓文供稱：「（問：有無
    這2通電話？跟誰通話？）有這2通電話，是我跟李威承的女
    友通話，我要過去買愷他命。這次去有買到，是在斗南鎮皇
    第大廈O棟8樓，我自己1 個人過去，當天李威承在發燒，是
    他女友拿給我的，我用4,000 元買到10克愷他命，也是分裝
    成兩小包」等語，此有98年6 月17日13時30分訊問筆錄附卷
    為據（見98偵3071號卷(一)第92頁反面）。
  4.復經原審當庭勘驗該次偵訊錄音光碟，錄音時間為40分30秒
    至44分50秒（問話者為檢察官、答話者為黃毓文），勘驗內
    容如下：
  ┌──────────────────────────┐
  │問：好，再來最後一通吼，最後兩通拉吼。在6月8號的時候│
  │    ，今天才6 月17，19時10分，還有14分，來6月8號，大│
  │    概才十天前而已吼，你打電話過去吼，結果是一個女生│
  │    接的，那個人說他在發燒，在睡覺。阿你說這麼會睡，│
  │    她就說他在發燒阿。阿你問說他們在哪裡，她說他們沒│
  │    有在那邊。你說是斗南喔。她說他們等一下會過去虎尾│
  │    。你問說差不多多久。她說不知道。你說還是你們轉過│
  │    去。她說可以呀。你說到了會打電話給他們。阿過來，│
  │    又過幾分鐘。她問說你們知道他們住哪一間嗎。阿你說│
  │    你忘記了，太久沒去囉。阿她說你等一下上樓就好了。│
  │    阿你說直接上去喔。阿她說你跟管理員說要找他們就好│
  │    了。你說找阿承喔。阿她說你對管理員說80還是..    │
  │答：8O。                                            │
  │問：8O，吼，來，有沒有這兩通電話？                  │
  │答：有。                                            │
  │問：是跟誰講電話？                                  │
  │答：跟阿承他女朋友阿。                              │
  │問：是跟那個阿承的女朋友，李威承的女朋友？          │
  │答：對。                                            │
  │問：阿是在講什麼事情呢？                            │
  │答：說我們要過去找他，本來要叫他出來。阿她說他在發燒│
  │    。                                              │
  │問：吼就是..你要，是講要去拿K他命。                 │
  │答：對。                                            │
  │問：這次去有沒有拿到呢？                            │
  │答：有。                                            │
  │問：有，在那邊拿到，去8O拿是不是？                  │
  │答：對。                                            │
  │問：在斗南皇帝大廈？                                │
  │答：第不是那的帝，是第幾的第。                      │
  │問：皇第大廈，對不對？哪一間？                      │
  │答：O 棟八樓。                                      │
  │問：O棟大寫的O。O棟八樓。來，阿那你是自己一個人去的 │
  │    嗎？                                            │
  │答：對呀。                                          │
  │問：那誰拿愷他命給你？                              │
  │答：應該是他女朋友吧。                              │
  │問：有沒有印象？是阿承還是他女朋友？                │
  │答：我去阿承在發燒阿。                              │
  │問：吼那一天那個李威承在發燒，是他女朋友給你的。你用│
  │    多少錢買到多少？                                │
  │答：4000。                                          │
  │問：4000買到10克，是不是？                          │
  │答：對。                                            │
  │問：那也是2包嗎？                                   │
  │答：對呀。                                          │
  │問：你跟那個阿承的女朋友有沒有什麼，阿承或是阿承的女│
  │    朋友有沒有什麼仇恨，有沒有？                    │
  │答：都沒有。                                        │
  │問：沒有吼，說的都實在嗎？                          │
  │答：對。                                            │
  └──────────────────────────┘
    觀諸原審上開勘驗結果，文與檢察官對話過程自然，此均經
    當庭勘驗無誤，並筆錄在卷（見原審卷第80頁正反面）。可
    知檢察官於該次偵訊時，重點除了確定被告李威承和黃毓文
    有愷他命之交易外，更著重於98年6月8日交易細節之釐清，
    細觀檢察官訊問內容並無誘導提問，舉凡通話對象為何人、
    有沒有拿到愷他命、拿到愷他命的地點、是何人交付愷他命
    均屬開放式問答，未有強要黃毓文必須要回答出特定人名之
    傾向，而檢察官皆係在問話完後，等待黃毓文自己回想後答
    覆，當檢察官得知交被告黃毓文指述交付愷他命之人為李淑
    玲時，為求謹慎，更以被告李威承及李淑玲二人交互提問，
    探詢黃毓文記憶上是否有出入，確認究竟係被告李威承或李
    淑玲交付愷他命，且排除黃毓文和李淑玲因有仇怨而設詞誣
    陷之疑慮。檢察官於黃毓文之供述中得知李淑玲是98年6 月
    8日交付愷他命之人後，遂於同日14時5分再次訊問被告黃毓
    文，要求黃毓文以證人身分朗讀結文、具結後據實陳述，再
    次確認事實真相。於該次偵訊中，檢察官重行向證人黃毓文
    提示譯文，黃毓文以證人身份證稱：「（問：有無這兩通電
    話？是你跟誰通話？內容為何？）有這兩通電話，我打給李
    威承，是他女友即梅子接的，梅子今日也有到北斗分局。這
    兩通電話之後，我確實有在斗南鎮皇第大樓O棟8樓李威承及
    其女友梅子的住處以4,000 元買到10公克的愷他命，是李淑
    玲交10公克的愷他命給我，我給他4,000元」等語，此有98
    年6月17日14時5分訊問筆錄及證人結文存卷可查（見98偵30
    71號卷(一)第95頁至第96頁）。
  5.且經原審勘驗該次偵訊錄音光碟，錄音時間為1時1分至1時4
    分15秒，勘驗內容如下：
  ┌──────────────────────────┐
  │問：跟綽號「梅子」之李淑玲有沒有親戚關係？          │
  │答：沒有。                                          │
  │問：沒有，等一下問到她的事情，請你要實話實說。      │
  │答：好阿。                                          │
  │問：好，再請你... 請你在同樣張再簽一次。吼這個日期98│
  │    年6月17日。名字再簽一次。                       │
  │答：再簽這裡。                                      │
  │問：嘿。再唸一遍好不好？                            │
  │答：今奉命為證人，當據實陳述，絕無匿、飾、增、減，如│
  │    有虛假，願受偽證罪之處罰，此結。                │
  │問：好，等一下問到你，梅子的事情你要實話實說。      │
  │答：好。                                            │
  │問：你是0000000000嘛，吼，時間是6月8日19時10分鐘14秒│
  │    ，6 月8號晚上7點10分跟14分的時候，剛才講的那個發│
  │    燒啦，你問說他們在哪裡，她說他們在斗南，她說他們│
  │    稍等去虎尾，阿她叫你過去，阿你說你過去打電話給他│
  │    們，阿說什麼直接跟管理員說那個8O（ㄡ），吼，有印│
  │    象有這通電話，這兩通電話嗎？                    │
  │答：有阿。                                          │
  │問：有跟，這是跟誰講話的？                          │
  │答：我打給阿承，阿他... 。                          │
  │問：你打給阿承，阿承他女朋友。                      │
  │答：嘿。                                            │
  │問：阿他女朋友是不是就是那個...。                   │
  │答：梅子。                                          │
  │問：梅子。                                          │
  │答：對。                                            │
  │問：就是梅子。啊梅子現在有沒有在現，有沒有來來那個彰│
  │    化縣警察局。                                    │
  │答：她在裡面。                                      │
  │問：有坐在裡面是不是。來，在這兩通電話之後，你確實有│
  │    在皇第大樓O棟8樓那個阿承吼，就是李威承還有李淑玲│
  │    ，吼綽號梅子的李淑玲的租屋處吼，以4000塊，吼買包│
  │    10克的K他命。有沒有這件事。                     │
  │答：有。                                            │
  │問：有。那10克的K他 命是李淑玲交給你的嗎。          │
  │答：對。                                            │
  │問：那4000塊是你交給李淑玲的嗎。                    │
  │答：對。                                            │
  │問：你跟李淑玲有沒有什麼冤仇，有沒有。              │
  │答：沒有。                                          │
  │問：你說的都實在嗎                                  │
  │答：實在                                            │
  └──────────────────────────┘
    由上勘驗結果可知，檢察官訊問證人黃毓文後，證人黃毓文
    即行回答，未聽出有何遲疑、停頓、猶豫之狀況，也未見黃
    毓文有何不耐之情形，對話過程和平，未見檢察官有何暗示
    或命證人附和為一致性之證述，於命證人具結過程中，證人
    黃毓文有朗讀結文後再行簽名等情，有原審審判筆錄在卷為
    憑（見原審卷第130頁反面至第131頁反面）。衡以黃毓文在
    檢察官第一次偵訊時係以被告身分指述是由李淑玲於98年6
    月8 日交付愷他命，第二次偵訊時則以證人身分證述同上內
    容，且黃毓文於檢察官告知刑法上證人具結之義務及不實證
    述將負偽證罪罪責後，對李淑玲交付愷他命並收取4, 000元
    等情猶仍指述歷歷，酌以一般人面對司法機關之調查程序，
    無不小心翼翼、再三思量，避免牽涉刑責，回答問題往往比
    一般時更加謹慎，當信被告黃毓文之上述供證非突如其來之
    捏造或附和，而是有合於實情之記憶為根據。綜參黃毓文98
    年6月17日在檢察官前後二次偵訊都為一致性陳述、98年6月
    8 日愷他命交易過程與先前經驗迥異有特殊性、交易日期與
    偵訊日期相距甚短，記憶應屬鮮明無染，且有上開通訊監察
    錄音譯文可為佐憑，其證述復有偽證罪之擔保各情，當認黃
    毓文指證李淑玲交付愷他命並收取4,000 元價金之供證，係
    屬實情。
  6.至黃毓文在檢察官第一次偵訊中以「應該是他女朋友吧」指
    述李淑玲交付愷他命一事，辯護人雖於原審質疑黃毓文語氣
    並非肯定，供述應非可採。惟探究黃毓文該供述語氣之原委
    ，無非是98年6月8日愷他命交易與先前和被告李威承交易經
    驗上有所不同，過往都是由被告李威承直接與被告黃毓文交
    易，與李淑玲無涉，但此次是和李淑玲通話，並且透過李淑
    玲交付愷他命、收取價金而完成交易，故黃毓文之所謂「應
    該是」當屬記憶蒐尋中之某種接近確認的語氣，此與一般人
    在確定某人某事前總會因自問自答而流露之語氣無異。況檢
    察官緊接著訊問黃毓文是否有印象，究竟是李威承還是他女
    朋友李淑玲交付愷他命，黃毓文隨即以「我去阿承在發燒啊
    」回答檢察官，彰顯黃毓文供述李淑玲交付愷他命是有依據
    的，蓋被告李威承當時發燒，臥病在床，沒能交付愷他命，
    核亦與前述通訊監察錄音譯文所示相合。檢察官最後再確認
    黃毓文所言是否都實在，黃毓文亦為肯定之回答。又與緊接
    其後的第二次檢察官偵訊過程相較，黃毓文以證人身分證述
    李淑玲交付愷他命及收取價金，其口吻明確肯定，未見遲疑
    停頓，前已敘明，徵顯黃毓文由記憶蒐尋後至記憶清晰之轉
    變。辯護人上述質疑，尚無可採。又於另案警詢及檢察官偵
    訊時，訊問人均一一提示通訊監察錄音譯文詢（訊）問黃毓
    文，前後數次，黃毓文均無記錯時間次數之供述或遲疑，事
    後於另案及本案審判中始翻異前詞謂其記錯去被告李威承租
    處之時間云云，不僅與通訊監察錄音譯文之內容不符，其事
    後翻異之詞更顯模糊不清，可信度低落。雖黃毓文於原審改
    稱是李威承否認販毒並給予暗示後，其才將責任推給李淑玲
    云云，惟黃毓文最初在警詢時即指認被告李威承販賣愷他命
    予伊，並未提及李淑玲，前已敘明，何來開脫之有。另由被
    告李威承於另案之供證筆錄觀之，可徵李威承對其女友李淑
    玲迴護有加，怎會要黃毓文拿李淑玲為卸責之對象。是原審
    同案被告黃毓文之上述辯解，亦不足取。
  (四)按證人恐因陳述致自己或與其有前條第一項關係之人受刑事
    追訴或處罰者，得拒絕證言，為刑事訴訟法第181 條明文，
    此項規定旨在免除證人陷於抉擇控訴自己或與其有一定身分
    關係之人犯罪，或因陳述不實而受偽證之處罰，或不陳述而
    受罰鍰處罰等困境。證人此項拒絕證言權與被告之緘默權同
    屬不自證己罪之特權（最高法院97年台上字第265 號判決意
    旨參照），故證人不自證己罪之涵攝範圍，在於可以選擇不
    開啟陳述，證人不會因自己陳陷於使自己或有一定身份關係
    之人遭到刑事訴追之窘境，亦避免明知所述不實，卻要被迫
    開啟陳述遭致偽證罪責，又被告未經自白，又無證據，不得
    僅因其拒絕陳述或保持緘默，而推斷其罪行，為刑事訴訟法
    第156條第4項明定，則雖證人拒絕證言是屬不自證己罪範圍
    內之權利，但相較於被告，立法者並未給予如同被告有行使
    緘默權時不可為不利評價之明文，可知拒絕證言權並不排除
    法院可以對證人拒絕作證、保持緘默之舉動得出一定心證。
    查原審同案黃毓文經被告李威承於原審聲請為證人詰問，待
    證事實為98年6月8日係被告李威承交付愷他命並收取價金等
    情（見原審卷第36頁、第82頁），然於原審審理時，黃毓文
    斷然表示拒絕證言（見原審卷第130 頁反面）。衡諸常情，
    倘其於原審辯稱係被告李威承親自拿取毒品與其交易屬實，
    則其自當義無反顧據實以告，斷無抗絕為證之理！料其之所
    以拒絕作證，無非顧忌具結作證述內容如非實在，恐於本案
    再度涉犯偽證刑責，否則豈有為於另案（雲林地院98年度訴
    字第622號、第705號合併審理案件）證稱與之交易毒品者為
    被告李威承；而於本案原審審理時，卻拒絕再為證述。參以
    原審準備程序時，原審同案被告黃毓文原否認犯罪，辯稱有
    去過被告李威承家兩次，一次是拿錢給他女友，是叫傳播的
    錢，一次是愷他命，因為時間久了，不知道監聽哪一通云云
    （見原審卷第63頁）。然經原審逐一向黃毓文確認檢察官有
    無提示通訊監察譯文、有無答覆如筆錄記載之供述、有無將
    去被告李威承家裡兩次時間弄混等情後，原審同案被告黃毓
    文則不再回答，此有原審100年4月13日準備程序筆錄可考（
    見原審卷第63頁反面），又原審曾訊問黃毓文有何苦衷，其
    隨即保持沈默（見原審卷第25頁），可見黃毓文對於其在98
    年6 月17日偵查時之陳述與嗣後翻異前詞，其中原委始終無
    法自圓其說，故於原審問及案情關鍵時，只能選擇保持沈默
    。依上揭黃毓文於原審歷次庭訊時之反應，適足佐證黃毓文
    於另案98年6 月17日偵查中之說詞才為事實之原貌，其後所
    述被告李威承交付愷他命之說詞則屬杜撰之言。
  (五)【被告李威承於另案警詢、偵訊、審判供證不足採信】:
  1.被告李威承一再供證愷他命是其交付黃毓文，不是李淑玲之
    動機觀之，被告李威承涉犯販賣毒品犯行多達10次，地點多
    半不在其和李淑玲之斗南租處，且都是被告李威承自己接洽
    購買電話，此有雲林地院98年度訴字第622號、第705號刑事
    判決及本院99年度上訴字第733號刑事判決附卷可佐（見99
    年度偵字第3024號卷第91頁至第123 頁、原審卷第85頁至第
    117 頁），堪信被告李威承所述平常未讓李淑玲參與毒品交
    易過程之分工尚屬可信，尤以李淑玲僅牽涉98年6月8日與黃
    毓文之愷他命交易，且交付毒品地點在被告李威承和李淑玲
    租處，可知此次愷他命交易，因適值被告李威承身體不適，
    才未依循過往慣用之毒品交易模式，正因如此，被告李威承
    始會要李淑玲於98年6月8日接聽黃毓文電話並代為交付愷他
    命及收取價金，被告李威承殊未料及此一偶然請託，竟讓李
    淑玲陷於被追訴刑罰之困境，對被告李威承而言，除了李淑
    玲當時為其女友身分外，在道義上更該義無反顧，愈發有替
    本不插手毒品交易之李淑玲承擔、淡化參與在此次交易程度
    之理由。
  2.參諸被告李威承於98年7 月27日檢察官於另案偵訊時，對於
    檢察官指黃毓文供稱6月8日晚上至李威承租處購買4,000 元
    愷他命，並由李淑玲接聽電話一事提問，李威承先供稱當日
    他有來，看完我後（指李威承當日發燒臥病），問我有無東
    西，我給他一點點，當日只有我與他見面，旋又改稱當日我
    發燒，記不太清楚。由其供述之轉變，已可見供詞真實性低
    。黃毓文於當日抵達被告李威承、李淑玲租處，是由李淑玲
    開門讓被告黃毓文進入屋內，黃毓文已見得李淑玲之情，亦
    有原審同案被告黃毓文及另案被告李淑玲之供證筆錄在卷可
    明，是被告李威承所供當日僅其與黃毓文見面云云，當顯虛
    偽。另被告李威承當日既因發燒身體不適，而無法正確觀察
    記憶當日事發經過，則其何以又能於另案被告李淑玲經檢察
    官起訴後、原審審理時，反覆供證李淑玲並未交付愷他命，
    是其交付愷他命予被告黃毓文並收取價金？由此違背情理之
    處，益徵被告李威承所證不實。
  3.至辯護意旨雖以被告李威承除了一開始否認販賣愷他命予黃
    毓文外，其他部分供述皆為一致，然詳究被告李威承於另案
    在98年6 月17日警詢、偵訊時是否認販買毒品犯行（見98偵
    3071號卷(一)第6 頁至第14頁、第27頁），待98年7 月27日檢
    察官偵訊時則坦承有販賣毒品犯行（見98偵3071號卷(二)第15
    0頁），但隨即在98年7月28日原審為羈押訊問時又否認有何
    販賣毒品行為（見99偵3024號卷第6頁反面），於98年8月19
    日原審另案準備程序中始又坦認販賣犯行（見99年度偵字第
    3024號卷第14頁），則被告李威承單單對是否認罪，態度已
    前後反覆不一，難謂其供述之可信性高於黃毓文。
  4.復就交易細節而論，倘真是被告李威承親自交付愷他命給黃
    毓文並收取價金，而非李淑玲，則被告李威承與黃毓文就拿
    取愷他命之交易地點，證述應為一致為是。然彼二人於另案
    （雲林地院98年度訴字第622號、第705號）審理時，被告李
    威承於該案以證人身分證述其是從客廳沙發上之包包內取出
    愷他命交予黃毓文；而原審同案被告黃毓文於該案以證人身
    分卻證稱我不知道李威承放愷他命的地方，我不知道他去哪
    裡，我在客廳，李威承進去走廊之後回到客廳手上才有愷他
    命，應該不是在客廳直接拿愷他命給我等語，此有雲林地院
    同前另案99年2月3日審判筆錄為憑（見99偵3024號卷第28頁
    、第35頁），兩者證述相去甚遠，所謂被告李威承交付愷他
    命予被告黃毓文並收取價金之真實性實無從支撐。
  5.再者，被告李威承於另案並不爭執黃毓文指述二人於98年5
    月6 日、19日所有交易愷他命之細節（包含價金、交易地點
    、聯絡方式），有98年8 月19日準備程序筆錄可徵（見99年
    度偵字第3024號卷第15頁），足認黃毓文有關和被告李威承
    交易愷他命之供詞並非虛妄，惟被告李威承獨獨就被毓文所
    述98年6月8日交易過程設詞抗辯，但對於交易細節和被告黃
    毓文之陳述始終無法一致，由被告李威承歷來供述，顯見其
    對李淑玲刻意迴護之痕跡鑿鑿。辯護人雖另以僅憑黃毓文撥
    打電話由李淑玲接聽，之後即前往和李淑玲完成愷他命交易
    ，過於簡化愷他命交易過程等語為辯，惟毒品交易只要能確
    定賣方有可供購買之毒品、洽談好交易地點即能完成毒品交
    易，並非是具有高度技術性、複雜度之交易行為，至於數量
    、價金或依照過往交易習慣、或見面詳談都有可能，況且本
    案李淑玲是在被告李威承指示下，才回覆電話給黃毓文並代
    為交付愷他命與收取價金，業如前述，被告李威承只是發燒
    臥病在床，並非昏迷不醒，被告李威承既然在場，自不可能
    由李淑玲逕自片面逕決定愷他命之數量、價格，並完成交易
    ，而係由被告李威承決定，並推由被告李淑玲實行構成要件
    行為，由被告李威承坦承該次販賣愷他命之情，亦可窺其全
    貌。辯護人上述質疑，亦無從為被告李威承有利之認定。
  (六)【被告具備偽證罪之主觀犯意】
  1.按證人之地位，在於就其親所見聞及經歷之事項而為證述，
    是其對於有無見聞、經歷及其經過等情節，應能就事實之梗
    概為具體明確之陳述，且即便證人對於待證事實已記憶糢糊
    或不復記憶，其亦應如實證述「不記得」、「忘了」等語。
    而事實真相只有一個，證人就事實之有無及其重要關鍵事項
    之內容，應無前後明顯兩極化、矛盾陳述之可能，此為依經
    驗法則或論理法則下可理解之證人證述脈絡。況於客觀情境
    上，現今之法庭活動，證人在供前或供後具結前，檢察官或
    法官依刑事訴訟法第187條第1項規定，即已告知證人具結之
    義務及偽證之處罰，且依刑事訴訟法第189 條第1項、第2項
    及第3 項之規定，具結應於結文內記載當據實陳述，決無匿
    、飾、增、減等語；其於訊問後具結者，應記載係據實陳述
    ，並無匿、飾、增、減等語。且結文應命證人朗讀、簽名、
    蓋章或按指印。故證人在作證時，應已明瞭其具結之義務及
    偽證之處罰，自亦有一定之心理強制力趨使其據實陳述。則
    在此客觀程序下所為之證述，其主觀上亦當係出於審慎之思
    考或回憶下所為，然若就重要待證事實出現前後對立、互不
    兩立之證詞，當可認定行為人有虛偽陳述之偽證意向與故意
    甚明。
  2.查本案被告李威承既明知98年6月8日交付愷他命之人為李淑
    玲，卻就雲林地院98年度訴字第622、705號案件被告李淑玲
    等違反毒品危害防制條例案件之99年2月3日審理期日，經該
    法院告知證人義務及偽證罪處罰後，命朗讀結文並簽名（見
    99偵3024號卷第153頁至第169頁）後，竟證述愷他命並非李
    淑玲交付，被告李威承亦是明瞭實情之人，卻仍為與黃毓文
    相同證述，被告主觀上有偽證故意灼然。
  (七)勾稽以上，本案事證明確，被告所辯均無可信，其犯行洵堪
    認定，應依法論科。
三、核被告李威承所為，係犯刑法第168條之偽證罪。
四、原審判決以被告罪證明確，因予適用刑法第168 條規定論斷
    ，並審酌審酌被告之偽證行為嚴重妨礙司法機關事實認定及
    審判職務之適正執行，被告犯後未能坦承犯行一再爭執，未
    見悔意之態度，及被告於作證具結前，法院皆已明確告知據
    實陳述之義務，以及如虛偽陳述將有偽證罪責相繩，然其等
    仍執意編造犯罪情節，不啻挑戰矇騙法院誤導事實之認定，
    心態可議，被告李威承基於曾為男女關係之情，為使李淑玲
    開脫，而將交付愷他命犯行攬於己身之犯罪動機，及其大學
    教育程度，不知事態輕重，沾染毒品進而販賣，違悖父母對
    身為長子之被告之盼望，希冀藉由徒刑之執行重新矯正其能
    深切反省，不再重蹈覆轍等一切情狀，量處被告李威承有期
    徒九月。本院經核原審就被告李威承部分，認事用法，俱無
    不合，量刑亦稱妥適。被告李威承上訴否認犯行，並無理由
    ，其上訴應予駁回。
據上論結，應依刑事訴訟法第368條，判決如主文。
本案經檢察官許美女到庭執行職務。
中    華    民    國   100    年    11    月    29    日
                  刑事第六庭    審判長法  官  董武全
                                      法  官  孫玉文
                                      法  官  賴純慧
以上正本證明與原本無異。
如不服本判決應於收受送達後10日內向本院提出上訴書狀，其未
敘述上訴理由者，並得於提起上訴後10日內向本院補提理由書（
均須按他造當事人之人數附繕本）「切勿逕送上級法院」。
                                      書記官  翁心欣
中    華    民    國   100    年    11    月    29    日
附錄本案論罪科刑法條：
中華民國刑法第168條（偽證罪）
於執行審判職務之公署審判時或於檢察官偵查時，證人、鑑定人
、通譯於案情有重要關係之事項，供前或供後具結，而為虛偽陳
述者，處7年以下有期徒刑。
【附表】
┌───────────────────────────────────┐
│被告李淑鈴使用被告李威承所有0000000000號行動電話與黃毓文使用0000000000│
│號行動電話通話之監聽譯文。（Ａ：被告李淑鈴；Ｂ：黃毓文）              │
├───────────────────────────────────┤
│編號1.98年6月8日19時10分33秒（見雲林地檢98年度偵字第3071號卷一第24頁正│
│      面）                                                            │
│          Ａ：喂！他在發燒，在睡覺ㄟ。                                │
│          Ｂ：這麼會睡覺！                                            │
│          Ａ：他在發燒呀！                                            │
│          Ｂ：喔。阿你們在哪裡？                                      │
│          Ａ：我沒在這邊呀！（應為：《我們在這邊呀！》之誤）          │
│          Ｂ：斗南喔！                                                │
│          Ａ：我們等一下會過去虎尾。                                  │
│          Ｂ：是喔，差不多多久。                                      │
│          Ａ：不知道ㄟ                                                │
│          Ｂ：還是我們轉過去！                                        │
│          Ａ：可以呀。                                                │
│          Ｂ：好我到在打電話給你。                                    │
│                                                                      │
├───────────────────────────────────┤
│編號2.98年6月8日19時14分7 秒（見雲林地檢98年度偵字第3071號卷一第24頁正│
│      面）                                                            │
│          Ａ：你知道我們住哪一間嘛！                                  │
│          Ｂ：忘記了，太久沒去了。                                    │
│          Ａ：笑笑。太久沒去。等一下你直接上樓就好。                  │
│          Ｂ：直接上去喔                                              │
│          Ａ：對呀！你跟管理員說直接找我們就可以了！                  │
│          Ｂ：找阿承嗯                                                │
│          Ａ：你說80（8Ｏ）。                                         │
│          Ｂ：好啦。                                                  │
└───────────────────────────────────┘